臺灣高等法院臺中分院民事判決
110年度上易字第544號
上  訴  人  顏張碧如
被 上訴 人  顏仁山  
            林秋滿  
上列當事人間請求損害賠償事件，上訴人對於民國110年9月23日
臺灣臺中地方法院110年度訴字第1225號第一審判決提起上訴，
並為訴之追加，本院於111年2月16日言詞辯論終結，判決如下：
    主  文
上訴及追加之訴均駁回。
第二審及追加之訴訴訟費用由上訴人負擔。
    事實及理由
壹、程序部分：
　　按於第二審為訴之變更及追加，非經他造同意，不得為之，
    民事訴訟法第446條第1項定有明文。上訴人於原審聲明請求
    被上訴人給付新臺幣（下同）60萬元本息，於本院聲明請求
    被上訴人連帶給付60萬元本息（詳本院卷第145至146頁），
    此核屬訴之追加，然既經被上訴人同意追加（詳本院卷第14
    6頁），程序上自應准許。
貳、實體部分：　　　　
一、上訴人主張：上訴人與被上訴人顏仁山為夫妻，顏仁山於民
    國110年3月20日開車至被上訴人林秋滿住處搭載林秋滿，期
    間交換座位後前往武界聊天，已侵害上訴人之配偶權，且情
    節重大，此由被上訴人有單獨的合照，訴外人即上訴人小姑
    顏○○曾勸林秋滿要離開顏仁山，及顏仁山使用之電話號碼00
    00000000號行動電話，與林秋滿使用之電話號碼0000000000
    號行動電話，有密集的通聯紀錄可證。上訴人爰依民法第18
    4條第1項前段、第185條第1項、第195條第3項準用第1項規
    定，請求被上訴人應連帶給付上訴人新臺幣（下同）60萬元
    之損害賠償及法定遲延利息。
二、顏仁山抗辯：顏仁山之母顏游○○獨自居住於南投縣埔里鎮老
    家，顏仁山週末都會回埔里陪伴顏游○○，有突發狀況時也得
    趕回去，被上訴人是幼時鄰居，早期農業社會彼此幫忙、照
    顧，就像親戚一樣，林秋滿也與顏游○○相互扶持照應，上訴
    人所稱搭載林秋滿之事，係因顏游○○小腿腫脹，多次就醫仍
    不見好轉，顏仁山拜託林秋滿為顏游○○敷草藥而搭載林秋滿
    至顏游○○住處等語。
三、林秋滿抗辯：林秋滿有傳統整復員證書，顏仁山至林秋滿住
    處係為搭載林秋滿前往為顏游○○復健，途中因林秋滿容易暈
    車而改由林秋滿駕駛，被上訴人為幼時鄰居，且往來僅為單
    純職業關係，並無男女間之不正當關係。上訴人所提被上訴
    人的合照，係林秋滿與顏仁山、顏游○○、顏○○、顏仁山的弟
    弟、弟媳共6人，於105年間同遊互助國小梅園步道的照片，
    並非不正常的社交互動。又被上訴人間之電話通聯紀錄，通
    常是在討論顏游○○的事，或顏仁山找不到顏游○○時，請林秋
    滿去看顏游○○有沒有在家，或茶餘飯後的談話聊天等語。
四、原審判決駁回上訴人之訴，上訴人不服提起上訴，並為訴之
    追加，兩造聲明如下：
（一）上訴及追加聲明：㈠原判決廢棄。㈡被上訴人應連帶給付上
      訴人60萬元，及自起訴狀繕本送達翌日起至清償日止，按
      週年利率百分之5計算之利息。
（二）答辯聲明：上訴及追加之訴均駁回。
五、本院依民事訴訟法第270條之1第1項第3款規定，由兩造整理
    並協議簡化爭點如下：
（一）不爭執事項：
    ㈠上訴人與顏仁山於65年9月5日結婚，目前婚姻關係存續中
      （詳原審卷第51頁）。
    ㈡林秋滿因於106年8月4日晚上，與顏仁山共處南投縣魚池鄉
      秀水路69號范特奇堡飯店712號房，經臺灣南投地方法院
      於108年5月31日，以108年度訴字第116號民事判決，依侵
      害上訴人配偶權，判決林秋滿應給付上訴人10萬元本息之
      慰撫金（詳本院卷第21至27頁）。
    ㈢上訴人告訴被上訴人於上開時間、地點，涉嫌相姦及通姦
      罪，經臺灣南投地方檢察署檢察官以106年度偵字第3940
      號，以犯罪嫌疑不足，為不起訴處分。
（二）爭點：
　　㈠被上訴人有無上訴人於本件所主張侵害配偶權之侵權行為
      ？
    ㈡上訴人依民法第184條第1項前段、第185條第1項、第195條
      第3項準用第1項規定，請求被上訴人連帶給付60萬元本息
      ，有無理由？　
六、本院之判斷：
（一）按婚姻係以夫妻之共同生活為其目的，配偶應互相協力保
      持其共同生活之圓滿安全及幸福，而夫妻互守誠實，係為
      確保其共同生活之圓滿安全及幸福之必要條件，故應解為
      配偶因婚姻契約而互負誠實之義務，配偶之一方行為不誠
      實，破壞共同生活之圓滿安全及幸福者，即為違反因婚姻
      契約之義務而侵害他方之權利。侵害配偶關係所生身分法
      益之行為，固不以通姦行為為限，倘夫妻任一方與他人間
      存有逾越朋友交遊等一般社交行為之不正常往來，甚而肌
      膚之親，其行為已逾社會一般通念所能容忍之範圍，已達
      破壞婚姻共同生活之圓滿安全及幸福之程度，亦足當之。
      然婚姻建構夫妻共同生活之同時，並非侷限夫妻個人的社
      交生活及人際關係，凡屬一般社交行為的正常往來或出遊
      活動，本於個人人性尊嚴及團體生活的本質，均應允許之
      ，方不致使婚姻淪為自由的墳墓及夫妻間的枷鎖。
（二）上訴人主張顏仁山於110年3月20日開車至林秋滿住處搭載
      林秋滿，期間並交換座位之事實，為被上訴人所不爭執，
      並有上訴人提出的照片為證（詳本院卷第9、15、123頁）
      ，此部分事實，固堪信為真實。然被上訴人否認有至武界
      聊天及侵害上訴人配偶權之事實，並以前詞置辯，自應由
      上訴人就被上訴人有侵害其配偶權之事實，負舉證責任。
      上訴人雖主張顏游○○的小腿，都是顏○○載顏游○○去看皮膚
      科，但都看不好，被上訴人辯稱為顏游○○敷草藥、復健的
      說法，都是謊言，顏游○○的小腿已經快好了等語，然證人
      顏游○○於本院證稱：我的手、腳都有請林秋滿幫忙復健、
      敷藥，我有去她家復健、敷藥，她也有來我家幫我復健、
      敷藥等語（詳本院卷第243頁），堪認被上訴人所辯不虛
      ，雖證人顏○○於本院證稱：顏游○○的腿，之前都是我載她
      去看醫生，但醫生也看不好，後來是我去西藥房買藥膏擦
      好的等語（詳本院卷第245頁），然由上訴人及證人顏○○
      的說法，顯然顏游○○小腿腫脹的情形，確實屢次就醫均未
      見好轉，此時身為兒子的顏仁山請林秋滿幫忙顏游○○復健
      、敷藥，身為女兒的顏○○去西藥房買藥膏給顏游○○擦藥，
      均係為人子女善盡孝道的方法，且二者並不衝突。是被上
      訴人抗辯顏仁山於110年3月20日開車至林秋滿住處，搭載
      林秋滿至顏游○○處，為顏游○○復健、敷藥，期間並有交換
      座位，係屬一般社交行為的正常往來，難認有侵害上訴人
      配偶權之情事。至於上訴人主張被上訴人有至武界聊天及
      侵害上訴人配偶權之事實，則未見上訴人舉證證明，自難
      信為真實。
（三）上訴人固提出林秋滿挽著顏仁山的手合照之照片（詳原審
      卷第17頁），主張是顏○○所交付，是109年冬天在南投縣
      信義鄉所拍攝，欲證明被上訴人有侵害上訴人配偶權之行
      為。然上訴人於原審已自承此照片為106至107年以前拍攝
      的照片（詳原審卷第106頁）。林秋滿則提出其於105年1
      月10日與顏仁山、顏游○○、顏○○、顏仁山弟弟等同遊互助
      國小梅園步道的臉書打卡照片（詳本院卷第253至257頁）
      ，證明其係於105年間與顏仁山家族同遊，並非與顏仁山
      單獨出遊，是屬於鄰居間的正常出遊。證人顏游○○於本院
      亦證稱林秋滿提出的照片內確實有我，當天因為林秋滿是
      鄰居，所以一起去玩等語（詳本院卷第242至243頁）；證
      人顏○○於本院亦證稱：原審卷第17頁的照片，與林秋滿提
      出之上開照片，是在同一時間、地點所拍攝，當時一同出
      遊的有顏仁山、顏游○○、弟弟、林秋滿及我，因為林秋滿
      常常來我們家，我們說要出去玩，她就說要一起去等語（
      詳本院卷第245至246頁）。顯然，上訴人提出原審卷第17
      頁之照片，並非被上訴人於109年間單獨出遊的合照，該
      照片既係105年間，林秋滿與顏仁山、顏游○○、顏○○、顏
      仁山弟弟等一同出遊的照片，係屬一般社交行為的出遊活
      動，尚難以此作為被上訴人有於110年3月20日侵害上訴人
      配偶權之證明。
（四）上訴人再提出顏○○傳給林秋滿的LINE發話紀錄，其上載有
      「我想很久拿出勇氣要跟（妳）說，自從妳說我跟嫂子請
      徵信社要抓妳和哥的事後，我開始有跟大嫂聯繫，也有去
      找過大嫂，聊了天，真的身為人妻也真可憐，為了丈夫的
      不忠，家庭都快破壞了，為了大哥好希望妳可以離開他嗎
      ，大嫂有說，只要妳離開，為了孩子為了家庭，她就會不
      告不狐了，為了大哥好，請妳也可放手吧，不要再跟他來
      往好不好，算我拜託妳啦…」（詳原審卷第19頁），然由
      該LINE發話紀錄後，林秋滿並未有所回應，堪認此為顏○○
      單方面的發話紀錄。又證人顏○○於本院雖證稱：我110年5
      月17日回臺中，之前我住在埔里時，被上訴人有在一起，
      就是常常出去等語（詳本院卷第246頁），然經本院再次
      追問證人顏○○關於證述被上訴人有在交往之證詞，有無其
      他事證可以證明時，證人顏○○亦表示沒有其他證據（詳本
      院卷第247頁）。林秋滿與證人顏○○均不諱言之前是好朋
      友，林秋滿因懷疑證人顏○○與上訴人找徵信社設計陷害其
      與顏仁山後，雙方已陷於交惡狀態，證人顏○○尚陳稱林秋
      滿有恐嚇自己之情事，堪認雙方已由摯友變成敵人，因此
      苟無其他事證，實難單以證人顏○○無具體時間、地點及事
      實之證詞，為被上訴人不利之認定。
（五）又本院依上訴人之聲請，調取顏仁山使用之電話號碼0000
      000000號行動電話，與林秋滿使用之電話號碼0000000000
      號行動電話於110年6月4日至同年11月30日的通聯紀錄（
      詳本院卷第155至217頁），固有數通相互通聯之紀錄，然
      相對於被上訴人使用電話對外通話的頻率，實難認定有到
      達頻繁的程度，且上開通聯紀錄並非通聯錄音，無從查證
      被上訴人通聯的內容，是林秋滿辯稱被上訴人間的電話通
      聯紀錄，通常是在討論顏游○○的事，或顏仁山找不到顏游
      ○○時，請林秋滿去看顏游○○有沒有在家，或茶餘飯後的談
      話聊天等語，並非不可採信，亦難認定有逾越一般社交行
      為的正常往來，自難以上開通聯紀錄，為被上訴人不利之
      認定。　
七、綜上所述，上訴人既無法證明被上訴人間存有逾越朋友交遊
    等一般社交行為之不正常往來，且其行為已逾社會一般通念
    所能容忍之範圍，已達破壞婚姻共同生活之圓滿安全及幸福
    之程度，其依民法第184條第1項前段、第185條第1項、第19
    5條第3項準用同條第1項規定，請求被上訴人應連帶給付60
    萬元本息，為無理由，不應准許。原審駁回上訴人之訴及假
    執行之聲請，於法並無不合。上訴意旨指摘原判決不當，求
    予廢棄改判，並於本院為訴之追加，均無理由，均應予駁回
    。　　　
八、本件事實已臻明確，兩造其餘攻擊防禦方法，經審酌後均與
    結果不生影響，自勿庸一一論列，併此敘明。
九、據上論結，本件上訴及追加之訴均無理由，爰判決如主文。
中　　華　　民　　國　　111 　年　　3 　　月　　9 　　日
                民事第二庭  審判長法　官  楊國精
　　　　　　　　　　　      　　　法　官  李立傑 
　　　　　　　　　　　      　　　法　官  陳得利
正本係照原本作成。
不得上訴。
                                  書記官  王譽澄
　　　　　　　　　　　　　　　　　
中　　華　　民　　國　　111 　年　　3 　　月　　9 　　日